臺灣高等法院刑事判決　　　　　　　　　94年度上易字第686號
上　訴　人　台灣桃園地方法院檢察署檢察官
被　　　告　強太企業有限公司
兼　代表人　丙○○
上列上訴人因被告等違反著作權法案件，不服台灣桃園地方法院
93年度簡上字第310號，中華民國94年 2月4日第一審判決（聲請
簡易判決處刑案號：台灣桃園地方法院檢察署91年度偵字第1673
6號、92年度偵字第12396號，原審法院改依通常程序審理）提起
上訴，本院判決如下：
    主  文
上訴駁回。
    理  由
一、聲請簡易判決處刑意旨略以：被告丙○○係臺北市○○○路
    ○段250巷28弄28號強太企業有限公司（下稱強太公司）負責
    人，為從事買賣點歌機等電器業務之人。竟意圖營利，明知
    其向黃聰益（另由臺灣板橋地院審理）以新臺幣（下同）4
    千元購買之ＤＩＡＮＫＯ牌ＫＣＤ—838 型之點歌機及隨機
    配附供轉檔程式用之光碟片，其內含如附表一著作權人為乙
    ○○之「你」、「心事」、「郊遊」等歌曲及如附表二著作
    權人甲○○之「風塵淚」、「今夜我想喝醉」等歌曲，係未
    經音樂著作財產權人乙○○、甲○○授權或同意而重製，為
    侵害著作權之物。竟於91年7月下旬以6千元之價格販售與桃
    園縣大溪鎮仁善里松樹21之3號之大興隆購物廣場。嗣於 91
    年7月25日下午1時30分許，在大興隆購物廣場，為警查獲Ｄ
    ＩＡＮＫＯ牌ＫＣＤ—838型之點歌機3台（內附光碟片及點
    歌本）。因認被告丙○○涉犯修正前著作權法第93條第 3款
    之罪嫌；而被告強太公司則涉犯同條例第101條之罪嫌。
二、訊據被告丙○○堅決否認有違反著作權法之犯行，辯稱：查
    獲之點歌機，並非伊所製造包裝，是向黃聰益買受後，原裝
    轉賣予大興隆賣場，不知內含有侵害他人著作歌曲等語。本
    件聲請簡易判決處刑意旨認被告涉有違反著作權法犯行，係
    以告訴人乙○○之代理人孫彬、甲○○之指證及卷附照片20
    張、內政部著作權登記簿謄本、內政部著作權執照、音樂著
    作權讓與契約、書勘驗筆錄，扣案點歌機、點歌本、光碟片
    可證。參以被告係販售電器之人，市面上合法授權之點歌機
    僅有5家，每台售價至少4萬元以上，被告以低價購入點歌機
    ，顯見知悉點歌機內所附光碟片內歌曲係未經著作權人授權
    或同意而擅自重製等為其論據。
三、經查：
（一）按犯罪事實應依證據認定之，無證據不得認定其犯罪事實
      。又不能證明被告犯罪者，應諭知無罪之判決，刑事訴訟
      法第154條、第301條第 1項分別定有明文。刑事上所謂之
      證據，係指足以認定被告確有犯罪行為之積極證據而言，
      且該項證據須合於被告犯罪事實之認定，始得採為斷罪資
      料，是若積極證據不足為不利於被告事實之認定時，基於
      罪證有疑，利於被告之法則，即應為有利於被告之認定，
      更不必有何有利之證據（最高法院29年上字第3105號、30
      年上字第816號判例意旨參照 ）。又事實審法院對於證據
      之取捨，依法雖有自由判斷之權，然積極證據不足證明犯
      罪事實時，被告之抗辯或反證縱屬虛偽，仍不能以此資為
      積極證據應予採信之理由（最高法院30年上字第 482號判
      例意旨參照）。
（二）被告丙○○之強太公司確實有以每台 4千元之代價向黃聰
      益買進本案ＤＩＡＮＫＯ牌ＫＣＤ—838 型之點歌機後，
      再以 6千元之價格轉賣予大興隆購物廣場，為證人即大興
      隆賣場電器科長朱家禧於警訊及偵查中（見91年度偵字第
      16736號偵查卷第 5頁、第152頁）、證人即國陽電器有限
      公司之業務人員黃聰益於警訊、偵查及原審審理中證述明
      確（見同前偵查卷第19頁、第193頁背面、原審94年1月27
      日審判筆錄）。
（三）證人黃聰益雖稱：丙○○確曾向我訂購點歌機，但不含軟
      體云云。然大興隆賣場電器科長朱家禧於偵查中則證稱：
      當時採購時，貨是一整箱進來的，歌本、光碟片是附在機
      器裡進來等語（見同前偵查卷第 152頁）。參以被告於向
      黃聰益訂購本件點歌機所簽訂購單明確記載機體附配ＤＶ
      Ｄ光碟，有訂購單在卷可按。且本件於警在大興隆賣場查
      獲點歌機內所附歌本、光碟片內之歌曲有侵害他人著作權
      ，被告將其餘存貨退予丙○○，該退貨單上明確註記「附
      歌本、ＶＣＤ片」等字樣，足證該點歌機、光碟片、歌本
      均為黃聰益所製作，全套一起裝箱販賣，被告僅購入轉售
      ，此亦為檢察官起所認定之事實。是本案之癥結，在於被
      告對所轉售之物是否知悉有侵害著作權之物，有無犯罪之
      故意。
（四）按修正前被告行為時之著作權法第93條第3款、第87條第2
      款之犯罪構成要件：「明知為侵害著作財產權之物而散布
      或意圖散布而陳列、持有或意圖營利而交付。」其主觀要
      件必須明知之直接故意，若不確定之故意或過失均不得以
      該罪相繩。而明知之直接故意，亦必須有積極證據足以證
      明。查被告向前手黃聰益購買點歌機，已有三、四年之時
      間，為證人黃聰益於原審結證屬實（見原審簡上字卷第88
      頁）。是被告與黃聰益間有長期往來之信任關係，而核被
      告向黃聰益購買該點歌機之雙方所簽訂購單第 7點明確約
      定「保證機體及隨機配附ＶＣＤ光碟片、說明書、廣告、
      文宣、目錄，無侵犯他人之著作權、智慧財產權、商標專
      利權。」等語，被告為販賣電器之業者，對點唱機內或所
      附光碟之內容歌曲，其繁多之內容無法一一核對，只能在
      契約內要求製造之前手，保證不侵害著作權。此足證被告
      無販賣侵害著作權之物之直接故意。
（五）至告訴人主張市面上之點歌機僅有「點將家」、「金嗓」
      、「音霸」等五家，每台販售單價至少4、5萬元，然上開
      點歌機係將歌曲以電腦系統方式鍵入機具內，於使用時，
      只需直接點選歌曲即可啟動歌唱，並不需另外置入歌曲光
      碟片。而本案之點歌機與歌曲光碟片間非存在有必然不可
      分離之主機與配備關係，仍需另置入歌曲光碟片後，始可
      作為歌唱使用，與告訴人所稱之前開點歌機，型式功能均
      不同，對消費者而言，後者使用上諸多不便，兩者本難比
      擬。且被告以每台4千元之價格買入該點歌機，以6千元之
      價格出售，大興隆購物廣場再以8千4百元出售，為證人黃
      聰益、朱家禧證明在卷，扣除各人行銷管理費用，雖有相
      當之利潤，但不能以此情狀，遽以推測被告有侵害著作權
      明知之直接故意。且同樣情節之大興隆購物廣場朱家禧等
      人，也經檢察官認不知點歌機內有侵害著作權之物，為不
      起訴處分。又被告於警查獲有侵害著作權之物，乃立即將
      存貨退還黃聰益，有退貨單可證，尤可佐被告並無侵害著
      作權之直接故意。
（六）至證人黃聰益稱進貨之點唱機內未附歌曲光碟片、歌本云
      云與前開卷證不符，乃其因自已涉及犯罪，所為卸責之詞
      ，不足採信。至被告雖稱其販入點歌機未附歌本、光碟片
      云云，雖不可採，但不得因其所辯不實，作為積極證據認
      定其犯行。
（七）綜上所述，被告所辯僅屬單純轉手販售點歌機，不知內含
      有侵害他人著作權歌曲，尚屬有徵。檢察官所提事證，尚
      未達於通常一般之人，均不致於有所懷疑，而得確實證明
      積極有罪之程度。此外，復查無其他積極之證據，足資證
      明被告有公訴人所指之犯行。
四、原審認不能證明被告犯罪，為其無罪之諭知，於法並無不合
    。公訴人上訴意旨仍指被告犯罪，核無理由，上訴應予駁回
    。
五、據上論斷，應依刑事訴訟法第368條，判決如主文。
本案經檢察官劉文水到庭執行職務。
中    華    民    國    94    年     6    月    28    日
                  臺灣高等法院刑事第二十三庭
               　             審判長法  官  尤豐彥
                 　                 法  官  鄧振球
                   　               法  官  趙功恆
以上正本證明與原本無異。
不得上訴。
                                    書記官  孫佩琳
中　　華　　民　　國　　94　　年　　6 　　月　　28　　日
附表一
編號　　曲號　 音樂名稱　　　編號　　曲號　 音樂名稱
一　　　1368　 你　　　　　　二十七　5796　 情是什麼
二　　　2849　 心事　　　　　二十八　7512　 願君珍重
三　　　6384　 郊遊　　　　　二十九　4731　 夢的衣裳
四　　　2701　 海韻　　　　　三十　　7470　 碧雲故事
五　　　1262　 婉君　　　　　三十一　1907　 藍天白雲
六　　　5232　 情花　　　　　三十二　7754　 今天不回家
七　　　3320　 情旅　　　　　三十三　1347　 今夜雨濛濛
八　　　7538　 寒星　　　　　三十四　4477　 青青河邊草
　　　　5666　　　　　　　　 三十五　1933　 美酒加咖啡
九　　　5442　 神話          三十六　4483　 風從哪裡來
十　　　2327　 雪珂　　　　　三十七　4484　 娜奴娃情歌
十一　　1966　 晶晶　　　　　三十八　1348　 真情比酒濃
十二　　7887　 輕煙　　　　　三十九　2383　 彩雲伴海鷗
十三　　2758　 小雨點　　　　四十　　2494　 情定望夫崖
十四　　8376　 三朵花        四十一　7542　 無語問蒼天
十五　　5600　 六個夢        四十二　4497　 雁兒在林梢
十六　　697　　水上人        四十三　8292　 夢醒不了情
十七　　7539　 水漣漪        四十四　987　　聚散兩依依
十八　　2533　 太陽雨        四十五　4511　 未曾留下地址
十九　　2704　 彩雲飛        四十六　1145　 月朦朧鳥朦朧
二十　　7631　 問雁兒        四十七　5328　 又見溜溜的她
　　　　4573                 四十八　2887　 愛要讓他知道
二十一　13946　夢難忘        四十九　573　　蝸牛與黃鷅鳥
二十二　6410　 醜小鴨        五十　　4542　 山南山北走一回
二十三　1588　 天若有情      五十一　8311　 你可知道我愛誰
二十四　1655　 千言萬語      五十二　7516　 你那好冷的小手
二十五　1928　 你怎麼說      五十三　7509　 晴時多雲偶陣雨
二十六　4430　 海鷗飛處      五十四　7548　 聚也依依散也依依
附表二
編號　 曲號　　 音樂名稱　　　　 編號　 曲號　　 音樂名稱
一　　 3842　　 風塵淚　　　　　 十五　 3427　　 點一支煙
二　　 7717　　 今夜我想喝醉　　 十六　 3508　　 歹竹出好筍
三　　 401　　　不能遺忘的記憶　 十七　 7836　　 命運的吉他
四　　 5057　　 你是否依然愛我　 十八　 3674　　 命運的腳步
五　　 6659　　 一個人　　　　　 十九　 3685　　 放蕩無前途
六　　 4360　　 母親　　　　　　 二十　 1115　　 後悔的目屎
七　　 4240　　 流浪　　　　　　 二十一 3956　　 愛的腳步聲
八　　 3453　　 江湖淚　　　　　 二十二 7834　　 愛情不要賣
九　　 4011　　 吞落去　　　　　 二十三 7829　　 落魄免怨嘆
十　　 3458　　 相思瞑　　　　　 二十四 7839　　 運命莫怨天
十一　 3464　　 浪子淚　　　　　 二十五 7830　　 漂泊的笑容
十二　 3363　　 純情夢           二十六 1493　　 我比誰人恰堅強
十三　 4140　　 涮涮去           二十七 3584　　 誰人叫你愛著行船人
十四　 3472　　 醉情人           二十八 7837　　 若無你
